最高法院刑事判決　　　　　　　　　　　　　　　九十一年度台上字第六一五二號
　　上訴人　台灣高等法院檢察署檢察官
　　被　告　甲○○
右上訴人因被告偽造有價證券案件，不服台灣高等法院中華民國九十年七月十一日第
二審更審判決（九十年度上更(一)字第四三○號，起訴案號：台灣桃園地方法院檢察署
八十五年度偵字第一○八六一號），提起上訴，本院判決如左：
    主  文
原判決撤銷，發回台灣高等法院。
    理  由
本件原判決以檢察官公訴意旨略稱：被告甲○○基於概括之犯意，連續意圖為自己不
法之所有，於民國八十三年三月二十五日，邀同曾文車帶路，至桃園市○○○路三十
二之十三號簡志光住處，持面額新台幣（下同）七十五萬元本票一紙（票號○二五七
六四，發票日八十三年三月二十五日，到期日八十四年三月二十五日），向簡志光借
款，為取信於簡志光，誆稱：其父邱火生因行動不便，在樓下車上等候等語，佯裝持
票給在車上之人簽名，實則由甲○○自行偽簽其父邱火生姓名為共同發票人後，交簡
志光收執，致使簡志光陷於錯誤，而借予甲○○七十五萬元。嗣於同年五月十七日，
又以同一方式，持七十五萬元本票一紙（票號○二五七六五，發票日八十三年五月十
七日，到期日八十四年三月二十五日），再向簡志光借得同額款，總計一百五十萬元
。嗣因二紙本票屆期均不獲兌現，簡志光始知受騙，因認被告涉犯刑法第二百零一條
第一項之偽造有價證券罪嫌等情。惟經審理結果，認為不能證明被告犯罪，乃撤銷第
一審論處被告連續意圖供行使之用，而偽造有價證券罪刑之判決，改判諭知被告無罪
。固非無見。
惟查：(一)、證據之證明力雖由法院自由判斷，然證據之本身如對於待證事實不足為供
證明之資料，而事實審仍採為判決之基礎，則其自由判斷之職權行使，自與採證法則
有違。原判決理由六（四）以曾文車曾於八十四年六月三日夥同其配偶、陳鴻銘及綽
號小邱之不詳姓名男子向案外人吳佳娟催討債務，涉有妨害自由罪之事實，作為彼等
亦以強暴、脅迫之手段脅迫被告簽發本件本票二紙之證據資料，惟上開曾文車犯罪部
分與本件並無任何關聯，本不足為自由判斷之資料，原審採為證據，自有採證違背證
據法則之違法。(二)、審理事實之法院，對於有罪、無罪判決書所記載之證據，須實際
存在，倘判決書所採信之證據與卷宗內筆錄或文件之內容顯不相適合，則其判決之根
據，實際上並不存在，自屬採證違法。原判決以被告曾經遭邱偉智毆打成傷之事實，
推論被告以其父邱火生名義為共同發票人簽發本案本票係遭曾文車等毆打脅迫所致。
然依被告於第一審之供述，自承簽發本票給曾文車時邱偉智並未對其施用暴力（僅語
氣很兇），係離去後翌日索回本票，邱偉智拒絕發生爭執才用高爾夫球桿打傷被告（
見第一審卷第一七三頁反面第一至四行）；在場之證人陳鴻銘迭於第一審證稱：未聽
到或見到邱偉智強迫甲○○在本票上簽邱火生之姓名等語（見第一審卷第八六頁第七
行、第一二四頁第八行），似被告以其父名義簽發本票時，並未遭到毆打脅迫，原判
決逕為前開認定不惟採證違法，且上述不利被告之證據何以不足採，亦未於理由中敘
明，同有判決理由不備之可議。上訴意旨指摘原判決不當，非無理由，應認仍有發回
更審之原因。
據上論結，應依刑事訴訟法第三百九十七條、第四百零一條，判決如主文。
中      華      民      國    九十一    年      十      月    三十一    日
                              最高法院刑事第九庭
                                  審判長法官  陳  炳  煌
                                        法官  陳  正  庸
                                        法官  韓  金  秀
                                        法官  吳  信  銘
                                        法官  徐  文  亮
      右正本證明與原本無異
                                              書  記  官
中      華      民      國    九十一    年     十一     月      六      日
